臺灣臺中地方法院刑事判決　　　　　　　95年度易字第3823號
公　訴　人　臺灣臺中地方法院檢察署檢察官
被　　　告　丙○○
　　　　　　丁○○
上列被告等因詐欺取財案件，經檢察官提起公訴（95年度偵字第
25233號），本院判決如下：
    主    文
丙○○幫助犯詐欺取財罪，處有期徒刑肆月，如易科罰金，以新
台幣壹仟元折算壹日。
丁○○幫助犯詐欺取財罪，累犯，處有期徒刑伍月，如易科罰金
，以新台幣壹仟元折算壹日。
    犯罪事實
一、丙○○、丁○○均係國中畢業之成年人，且丁○○曾因違反
    毒品危害防制條例之罪，經判處有期徒刑6 月確定，甫於民
    國（下同）91年1 月15日執行完畢，詎仍不知悔改，於有期
    徒刑執行完畢後5 年內，與丙○○依其社會生活之通常經驗
    及智識程度均明知金融機構存摺帳戶為個人信用之表徵，任
    何人均可自行到金融機構申請開立存款帳戶，可預見他人取
    得其所有之帳戶存摺、提款卡（含密碼）、印章等物，可能
    於詐騙集團詐騙受害人時，供被害人匯款之用，藉以迴避員
    警之查緝，且其發生亦不違背本意之情形下，基於幫助詐欺
    取財之不確定故意，由丙○○於95年7 月24日前之某日，在
    不詳地點，將其所有於93年12月10日在臺中商業銀行臺中港
    分行（下稱臺中商銀中港分行）開設之帳戶（帳號00000000
    0000）存摺、提款卡（含密碼）、印鑑章交予姓名、年籍均
    不詳之成年人；丁○○則於95年7 月17日辦理印鑑變更後至
    同年月27日前某日，在不詳地點，將其所有之中華郵政股份
    有限公司五權路郵局（下稱五權路郵局）之帳戶（帳號0000
    0000000000000 ）存摺、提款卡（含密碼），交予姓名、年
    籍均不詳之成年人。嗣某真實姓名年籍均不詳之詐騙集團成
    員意圖為自己不法之所有，於95年7 月10日12時許，撥打電
    話予住在高雄縣茄萣鄉之甲○○詐稱其中獎新台幣（下同）
    100 萬元，應立即匯款繳納費用以獲取獎金，甲○○不疑有
    他，因而陷於錯誤，依指示於同年月24日匯款72000 元至丙○○上開臺中商銀帳戶內，復於同年月27日分2次各匯款100
    000元（起訴書誤植為共匯款300000元）、同年8月1 日匯款
    100000元，共計匯款300000元至丁○○上開五權路郵局帳戶
    ，旋遭提領一空，嗣因甲○○查察有異，而報警循線查獲。
二、案經甲○○訴由臺中縣警察局清水分局報請臺灣臺中地方法
    院檢察署檢察官偵查起訴。
    理    由
一、按現行刑事訴訟法為保障被告之反對詰問權，排除具有虛偽
    危險性之傳聞證據，以求實體真實之發見，於該法第159 條
    第1 項明定被告以外之人於審判外之言詞或書面陳述，除法
    律有規定者外，不得作為證據。而刑事訴訟法第159條之1至
    159條之4有傳聞法則之例外規定，且被告以外之人於審判外
    之陳述，雖不符前4 條之規定，而經當事人於審判程序同意
    作為證據，法院審酌該言詞陳述或書面陳述作成時之情況，
    認為適當者，亦得為證據；當事人、代理人或辯護人於法院
    調查證據時，知有第159條第1項不得為證據之情形，而未於
    言詞辯論終結前聲明異議者，視為有前項之同意，刑事訴訟
    法第159條之5定有明文。本件檢察官、被告並未就被告以外
    之人於審判外之陳述有所爭執，且迄於言詞辯論終結前，均
    未主張有刑事訴訟法第159條第1項不得為證據之情形，是應
    認已同意作為證據，且經本院審酌後，認無不適當之情形，
    應認均有證據能力，合先敘明。
二、訊據被告丙○○固坦承將上開臺中商銀帳戶之存摺、提款卡
    、印鑑章等物予他人之事實，惟矢口否認有何犯行，辯稱：
    伊為建成公司之負責人，公司已倒閉，伊未辦理歇業，經由
    友人鐘年華之介紹認識張智堯（即乙○○），張智堯表示可
    讓該公司起死回生，才將上開物品及建成公司之大小章交予
    鍾年華轉交張智堯，並無上開幫助詐騙之犯行云云；訊據被
    告丁○○則矢口否認有何犯行，先辯稱：伊是於95年6 月底
    出車禍後搬家，搬家後才發現五權路郵局帳戶之存摺、提款
    卡、證件均遺失，並未於95年7 月17日辦理印鑑變更，後則
    改稱：於95年7月17日辦理印鑑變更，領取900元後，提款卡
    才不見，伊將提款卡密碼660105寫在紙張上云云。經查：
  (一)被告丙○○所有上開臺中商銀帳戶，係於93年12月10日開戶
    ，95年7月24日並由被害人甲○○匯款存入72000元至該帳戶
    ；被告丁○○所有上開五權路郵局帳戶，於95年7 月17日更
    換印鑑並辦理語音系統，同年月27日被害人甲○○分2 次各
    匯入100000元，同年8月1日再匯入100000元至該帳戶，且上
    開帳戶於款項存入當日立即遭提領一空等情，有臺中商銀台
    中港分行95年8 月18日中中港字第095026000216號函附之開
    戶資料及交易明細表及中華郵政股份有限公司台中郵局95年
    8 月31日中管字第0952103982號函附之立帳及印鑑變更資料
    及客戶歷史交易清單等在卷可稽（見警卷第14- 22頁）。且
    被害人甲○○因遭詐騙中獎，依指示分別將上述款項存入被
    告2人上開帳戶，業據被害人甲○○指述甚詳，復有高雄縣
    茄萣鄉農會匯款回條及郵政國內匯款執據等影本在卷可憑（
    見警卷第30- 33頁），則上開臺中商銀及五權路郵局帳戶分
    別為被告丙○○及丁○○所有，詐騙集團以之作為實施詐欺
    犯行之用，被害人甲○○並因受騙依指示將款項匯入，旋遭
    提領一空之事實，首堪認定。
  (二)被告丙○○就交付上開帳戶存摺、提款卡（含密碼）及印章
    之原因，於警詢供認：伊因充當人頭，而將台中商銀帳戶存
    摺、提款卡、印章交給張智堯之男子使用，並未拿到錢，也
    無法聯絡到張智堯，也不知其年籍云云；偵訊中則供承：伊
    於不詳時日，在台中市某咖啡廳將上開帳戶之存摺、提款卡
    、密碼交給張智堯，因張智堯說他有一間建城開發股份有限
    公司，他可以使公司起死回生，要伊充當人頭擔任公司負責
    人，且每個月要給予伊1、2萬元云云；於本院則改稱：伊係
    已倒閉但未辦理歇業之建成開發有限公司之負責人，張智堯
    聲稱可幫伊讓公司起死回生，且不用把公司過給他，也未要
    求伊給付任何費用，純係基於好意幫伊，伊與張智堯不熟，
    是透過鐘年華認識的。當時伊把臺中商銀帳戶存摺、提款卡
    、帳戶印鑑章及建成開發有限公司的大小章交給鐘年華，再
    由鐘年華轉交給張智堯使用云云，先後供述不一。且證人乙○○即被告所指之張智堯於本院審理結證稱：伊於會計師事
    務所上班，曾受鐘年華委託辦理被告丙○○所屬公司之變更
    登記事宜，原與被告丙○○無直接接觸，後因無法辦理變更
    登記，也未能找到鐘年華，才去找被告丙○○。公司大、小
    章、公司營業執照、營利事業登記證係由鐘年華交付，被告
    丙○○係將臺中商銀帳戶存摺、印章、提款卡交伊。原本不
    需要提款卡，但被告丙○○當時係將提款卡放在存摺之封套
    內一併交付，並將載有印章提款及提款卡提款之2 組密碼之
    紙張也交給伊，後來鐘年華在95年5、6月間晚上找伊，伊就
    將前開資料一併還給鐘年華等語（見本院卷第33頁）。是依
    證人乙○○所言，其係受託辦理被告丙○○所屬公司之變更
    登記事宜，並由被告丙○○親自交付臺中商銀帳戶存摺、印
    章、提款卡（含密碼）等物，與被告丙○○所言顯有不符。
    又被告於本院經證人乙○○為上開證述後，雖改稱其將上開
    物品交予證人乙○○，且不知證人乙○○將之轉交給鐘年華
    ，然被告丙○○自承不知證人乙○○之年籍，也無法與之聯
    絡，係透過鐘年華才認識證人乙○○，足認其與證人乙○○
    並非熟識，亦無交情，證人乙○○豈會基於「好意」而「無
    償」幫忙，讓被告丙○○所有之公司起死回生，況且，被告
    丙○○將代表個人信用、理財之臺中商銀帳戶存摺、存款卡
    、印鑑章、提款密碼等重要物品，交付他人後竟不加聞問，
    於95年9 月25日至警局製作筆錄，獲悉其所有之上開帳戶遭
    詐騙集團使用後，亦未透過友人鐘年華查明上開存摺、提款
    卡、印章等物之下落，更與一般情理乖違，是被告丙○○上
    開所為之辯解，顯不足採。
  (三)被告丁○○所有之五權路郵局帳戶，於94年12月12日開戶後
    ，自94年12月起至95年4 月止，每月均有匯款存入及提款卡
    提款之交易紀錄，而95年4月17日存入13665元，同日提領13
    000元後即未有交易紀錄，直至95年7月17日以跨行提款之方
    式提領900元（含手續費6 元，交易金額為906元），帳戶餘
    額為12元後，同日即辦理印鑑變更及語音系統之事實，有被
    告丁○○上開郵局帳戶歷史交易清單及印鑑變更資料附卷可
    參，核與被告丁○○於警詢所為：上開帳戶係作為薪資轉帳
    用等語之供述相符，顯見上開帳戶係被告丁○○平日慣常使
    用之帳戶，參以被告丁○○自承上開帳戶之提款卡提款密碼
    為660105，係以其出生日期為密碼，並無遺忘之可能，衡情
    實無將提款卡之密碼寫在紙條上以提醒自己之必要，是其所
    為辯解，顯與常情不符，難以採信。被告丁○○係將上開帳
    戶之存款餘額提領至12元，並辦理印鑑變更及申請語音系統
    後，將上開帳戶之存摺、提款卡（含密碼）等物交予他人之
    事實，洵堪認定。
  (四)衡諸常情，一般人至金融機構如銀行、郵局等開戶，極為方
    便容易且迅速，若有使用金融存款帳戶之正當用途，自以使
    用其本人或可信賴之親友申請之帳戶，最為便利安全，苟非
    意圖以他人帳戶從事不法用途，並藉以逃避查緝，自無另行
    使用他人帳戶之理。又近來詐欺取財之犯罪類型層出不窮，
    而該等犯罪，多數係利用他人帳戶作為詐欺所得財物之出入
    帳戶，此經媒體廣為披露，被告丙○○、丁○○均係國中畢
    業之成年人，有警、偵訊筆錄可參，對此自無諉稱不知之理
    。且詐欺集團為方便收取贓款，並躲避檢警之查緝，而以他
    人帳戶供作所詐得款項出入之帳戶，衡情會先取得帳戶所有
    人之同意才使用，否則一旦帳戶所有人掛失，被害人匯入之
    款項即遭凍結無法提領，帳戶所有人反可輕易辦理補發存摺
    、變更印鑑、密碼，將款項提領一空，詐欺集團自不可能冒
    此風險。被告2 人將其所有之帳戶存摺、存款卡（含密碼）
    任意交予他人使用，被告丙○○並將上開帳戶之印鑑章一併
    交付，是其等對於蒐集其所有上開帳戶之存摺等物之成年人
    ，將用以作為詐欺取財之不法目的使用，顯然預見其發生，
    並對利用該帳戶作為詐財使用結果之發生，亦不違背其本意
    ，其等有幫助詐欺取財之不確定故意甚明。
  (五)綜上所述，被告2人上開所為之辯解，顯係事後卸責之詞，
    不足採信。本件事證明確，其等犯行均堪認定。
  (六)被告丙○○聲請傳喚證人鐘年華，以明其所有上開帳戶之存
    摺等物，是否為證人鐘年華持有，及被告丁○○聲請傳喚證
    人陳家偉，以明其所有上開帳戶之存摺等物，是否為證人陳
    家偉幫其搬家時取走，因本件事證已明，本院審酌後認已無
    傳訊陳家偉必要，附此敘明。
三、被告2 人分別將其所有上開帳戶存摺等物交予他人，作為詐
    欺取財之匯款帳戶使用，顯係基於幫助他人詐欺取財之犯意
    ，且所為提供帳戶予他人之行為，係屬詐欺取財構成要件以
    外之行為，核其等所為，均係犯刑法第30條第1項、第339條
    第1項之幫助詐欺取財罪，爰分別依刑法第30條第2項減輕其
    刑。又被告丁○○有如犯罪事實欄所載執行情形，有臺灣高
    等法院被告前案紀錄表在卷可稽，其於有期徒刑執行完畢後
    5 年內，故意再犯本件有期徒刑以上刑之罪，為累犯，應依
    法加重其刑，並與上開減輕其刑部分，依法先加後減之。爰
    審酌被告2 人提供帳戶予他人非法使用，使實行詐騙行為之
    人得手後，得以隱藏身分，助長詐欺之犯罪風氣，及犯罪所
    生之損害，暨犯後仍飾詞否認犯行、態度不佳等一切情狀，
    分別量處如主文所示之刑，並均諭知易科罰金之折算標準。
據上論斷，應依刑事訴訟法第299條第1 項前段，刑法第30條第1
項、第2項、第339條第1項、第47條第1項、第41條第1項前段，
刑法施行法第1條之1第1項、第2項前段，判決如主文。
本案經檢察官戊○○到庭執行職務。
中　　華　　民　　國　　96　　年　　2 　　月　　9 　　日
　　　　　　　　　刑事第八庭  審判長法　官
                                    法　官
                                    法　官
以上正本證明與原本無異。
如不服本判決，應於判決送達後10日內，向本院提出上訴狀。
　　　　　　　　　　　　　        　書記官　廖碩薇
中　　華　　民　　國　　96　　年　　2 　　月　　 9　　日
附錄論罪科刑法條
刑法第339條
意圖為自己或第三人不法之所有，以詐術使人將本人或第三人之
物交付者，處5年以下有期徒刑、拘役或科或併科1千元以下罰金
。
以前項方法得財產上不法之利益或使第三人得之者，亦同。
前二項之未遂犯罰之。
